【裁判字號】    92,交抗,180
【裁判日期】    920930
【裁判案由】    聲明異議
【裁判全文】
臺灣高等法院臺南分院刑事裁定            九十二年度交抗字第一八號      Ｇ
      抗  告  人
      即受處分人  甲  ○  ○
右抗告人因違反道路交通管理處罰條例案件，不服臺灣嘉義地方法院中華民國九十二
年八月十八日裁定（九十二年度交聲字第一七六號），提起抗告，本院裁定如左：
      主      文
抗告駁回。
      理      由
一、抗告意旨：
(一)道路交通管理處罰條例第二十一條之一第一項第七款規定明顯違反一罪多罰原則。
(二)九十二年七月十日自由時報第八版刊登行政罰法有違人民一事不二罰之苛政，尤以
  道路交通管理處罰條例為甚，恐有全面壓榨弱勢族群（勞工司機）之交通民怨。
(三)道路交通管理處罰條例已剝奪人民工作權、生存權等基本人權明顯有違憲法，否重
  新檢討。
三、按道路交通管理處罰條例第二十一條之一第一項第七款、第二項規定「（第一項
    ）汽車駕駛人駕駛聯結車、大客車、大貨車，有下列情形之一者，汽車所有人及
    駕駛人各處新臺幣四萬元以上八萬元以下罰鍰，並當場禁止該汽車駕駛人繼續駕
    駛及扣留其車輛牌照：七駕駛執照吊扣期間駕車者。（第二項）前項第五款、第
    六款之駕駛執照，均應扣繳之；第七款並吊銷其駕駛執照。」同條例第六十七條
    第一項至第三項規定「（第一項）汽車駕駛人，曾依第二十七條第二項、第二十
    九條之二第四項、第三十五條第一項、第二項後段、第三項後段、第三十七條第
    二項、第五十四條、第六十一條第一項第一款、第二款、第六十二條第一項之規
    定吊銷駕駛執照者，終身不得考領駕駛執照。（第二項）汽車駕駛人，曾依第二
    十九條第四項、第三十條第三項、第三十三條第二項、第三十五條第二項前段、
    第三項前段、第三十七條第三項、第四十三條、第六十一條第一項第三款之規定
    吊銷駕駛執照者，三年內不得考領駕駛執照。（第三項）汽車駕駛人，曾依本條
    例其他各條規定吊銷駕駛執照者，一年內不得考領駕駛執照。」
四、經查：
(一)抗告人於右揭時地在吊扣駕駛執照期間駕駛營業一般大貨車為警舉發之事實，為抗
  告人所不爭執，並有舉發違反道路交通管理事件通知單、汽車行車執照附於原處分
  機關聲明異議案件卷宗可稽，自屬真實。
(二)憲法所定人民之自由及權利範圍甚廣，凡不妨害社會秩序公共利益者，均受保障。
  惟並非一切自由及權利均無分軒輊受憲法毫無差別之保障，關於人民身體之自由，
  憲法第八條規定即較為詳盡，其中內容屬於憲法保留之事項者，縱令立法機關，亦
  不得制定法律加以限制，而憲法第七條、第九條至第十八條、第二十一條及第二十
  二條之各種自由及權利，則於符合憲法第二十三條之條件下，得以法律限制之。汽
  車駕駛人駕駛執照被吊扣者，乃因其違反道路交通管理處罰條例在先，如允其於吊
  扣期間再駕駛汽車，勢將危害他人之生命、身體、財產，是在吊扣駕駛執照期間駕
  駛汽車之行為，依右揭道路交通管理處罰條例第二十一條之一第一項第七款、第二
  項、第六十七條第三項規定，雖同時產生對汽車駕駛人處以罰鍰、吊銷駕駛執照並
  禁止於一年內考領駕駛執照之效果，然前開規定旨在加強道路交通管理，維護交通
  秩序，確保交通安全，乃立法者就該等目的與人民藉駕駛汽車實現生存權、工作權
  間所為之價值權衡判斷，尚未逾越立法者形成自由之空間，自與憲法第二十三條比
  例原則尚無違背。
(三)原處分機關依舉發之事實據以裁罰，並無不當或違法（原裁決書漏載道路交通管理
  處罰條例第二十一條之一第二項、第六十七條第三項，應予補充），原裁定據以駁
  回聲明異議，並無不當，抗告人之抗告為無理由，應予駁回。
據上論結，應依道路交通案件處理辦法第二十五條、第二十六條，刑事訴訟法第四百
十二條，裁定如主文。
中    華    民    國      九十二      年      九      月      卅        日
                                  臺灣高等法院臺南分院刑事第六庭
                                      審判長法官  蔡    崇    義
                                            法官  許    進    國
                                            法官  宋    明    中
右正本證明與原本無異。
不得再抗告。
                                      法院書記官  李    育    儒
中    華    民    國      九十二      年      十      月      一        日


司法院資訊處製作；財團法人民間司法改革基金會備份。
